臺灣臺南地方法院刑事判決
109年度易字第1367號
公  訴  人  臺灣臺南地方檢察署檢察官
被      告  陳又甄


上列被告因妨害名譽等案件，經檢察官提起公訴（109年度偵字
第21140號），本院判決如下：
    主  文
陳又甄犯恐嚇危害安全罪，處拘役參拾日，如易科罰金，以新臺
幣壹仟元折算壹日；又犯散布文字誹謗罪，處拘役參拾日，如易
科罰金，以新臺幣壹仟元折算壹日。應執行拘役伍拾日，如易科
罰金，以新臺幣壹仟元折算壹日。
    事  實
一、陳又甄與郭政諭間有票據債務之糾紛，詎陳又甄因不滿郭政
    諭不與其協商分期還款之事，竟分別為下列行為：
　㈠陳又甄基於恐嚇危害安全之犯意，於民國109年6月10日下午3
    時33分許，在位於新北市○○區○○路0段0○00號12樓之住處，
    以手機通訊軟體「Facebook Messenger」（下稱臉書通訊）
    傳送：「我小弟的老大現在是南投的副議長，我出事他們都
    不知道，你是要賠我信用和房子被拍賣補不夠的錢？是不是
    ？今天你如果不好惹？不可能封鎖我，我今天能找到你女兒
    ？明天你怎麼知道我會找到誰？我連小姨子，小芸就要他們
    出來面對，你如果為了小芸要家破人，和我沒關係？你有子
    女. 我也有，不試怎可麼（應為『可能』）知道？」等訊息予
    在臺南市之郭政諭，以此含有將加害郭政諭及郭政諭子女等
    至親之身體、財產意思之詞句恫嚇郭政諭，使郭政諭心生畏
    懼，致生危害於安全。
　㈡陳又甄另意圖散布於眾，基於散布文字指摘、傳述足以毀損
    他人名譽之事之加重誹謗犯意，於109年6月15日上午6時30
    分許，在上址住處以手機登入社群軟體「Facebook」（下稱
    臉書），以用戶名稱「陳美」在郭政諭友人之臉書公開貼文
    頁面上張貼：「麻煩告知郭政諭先生，和我聯系（應為『繫』
    ），不用在（應為『再』）封鎖我了，他為了一個女人，共同
    來讓我信用瑕疵，用2張向我借的票來查封和拍賣我的房子
    ，他們如果繼續封鎖我，躲著我，我會去提告」等留言，暗
    指郭政諭為女人以不當方式拍賣陳又甄之財產、蓄意造成其
    信用瑕疵，而在不特定人均得共見共聞之臉書頁面散布上開
    文字指摘並傳述足以貶損郭政諭名譽之事。　
二、案經郭政諭訴由臺南市政府警察局永康分局報告臺灣臺南地
    方檢察署檢察官偵查起訴。
    理  由
一、本件所引用具傳聞證據性質之供述證據，因檢察官、被告陳
    又甄於本案言詞辯論終結前，均未爭執其證據能力，本院審
    酌前開證據之作成或取得之狀況，並無非法或不當取證之情
    事，且亦無顯不可信之情況，依刑事訴訟法第159條之5規定
    ，均具有證據能力；又以下所引用卷內非供述證據性質之證
    據資料，則均無違反法定程序取得之情形，依刑事訴訟法第
    158條之4規定之反面解釋，亦應有證據能力，合先敘明。
二、訊據被告固坦承其曾如事實欄「一、㈠」所示傳送該等臉書
    通訊訊息予告訴人即被害人郭政諭，及曾如事實欄「一、㈡
    」所示張貼該等文字於告訴人友人之臉書公開貼文頁面等事
    實，惟矢口否認涉有恐嚇、誹謗罪嫌，辯稱：其只是想要告
    訴人出面處理，沒有恐嚇告訴人的意思，且其陳述的是自己
    對一些事情的心聲，無意妨害告訴人之名譽云云。經查：
  ㈠被告曾於事實欄「一、㈠」所示之時、地，以臉書通訊傳送如
    事實欄「一、㈠」所示之訊息予告訴人，及曾於事實欄「一
    、㈡」所示之時、地，在告訴人友人之臉書公開貼文頁面上
    張貼如事實欄「一、㈡」所示之留言等客觀事實，業據被告
    於警詢、偵查及本院審理中均坦承不諱，核與證人即告訴人
    於警詢、偵查中之指述相符（警卷第13至17頁，偵查卷即臺
    灣臺南地方檢察署109年度偵字第12603號卷第21至22頁），
    且有臉書畫面翻拍照片在卷可稽（警卷第19頁），上開事實
    首堪認定。
  ㈡次按刑法第305條之罪，僅以受惡害之通知者心生畏懼而有不
    安全之感覺為已足，不以發生客觀上之危害為要件（27年4
    月17日最高法院27年度決議㈠意旨參照）；亦即該條所謂之
    加害，不須果有加害之事，亦不必真有加害之意。且刑法第
    305條之立法理由末句以「原案規定以對本人或本人之親屬
    為限，未能包舉，故本案刪去原案加害其親屬相脅迫句」，
    其立法意旨就受恐嚇者之範圍，除受恫嚇內容之本人外，應
    有兼及本人之親屬之意，況父子至親，倘以子女生命之事對
    父親相脅，心理畏怖與本身受脅迫情形相當，應屬本罪保護
    範圍（99年11月10日臺灣高等法院暨所屬法院99年法律座談
    會刑事類提案第7號法律問題審查意見及研討結果參照）。
    再恐嚇罪之通知危害方法，並無限制，除以積極明示之言語
    舉動外，凡以其他足使被害人理解其意義之方法或暗示其如
    不從，將加危害而使被害人心生畏怖者，均應包括在內。依
    一般大眾之認知，被告所傳送如事實欄「一、㈠」所示之訊
    息內容，在社會通念上均係不善並具有濃厚警告意味之言語
    ，所述「家破人」雖非完整之「家破人亡」字句，仍已充分
    傳達將加害於告訴人或告訴人子女等至親之身體、財產之意
    思，自屬告知他人將來可能對之不利之表示；衡情一般人面
    對此種恫嚇時，通常均會感到害怕，對自己與子女等至親之
    人身及財產安全均產生恐懼不安之心理，擔憂自己或子女等
    至親之身體、財產將遭不測。故被告傳送如事實欄「一、㈠
    」所示之訊息予告訴人之舉動，客觀上顯屬以加害告訴人或
    告訴人子女等至親之身體、財產之事恐嚇告訴人之行為，且
    足使告訴人心生畏懼，致生危害於安全甚明。
  ㈢又被告於臉書公開頁面上所散布如事實欄「一、㈡」所示之文
    字，其文義係指述告訴人「為了1個女人」而刻意以不當手
    段造成其信用瑕疵，以向其借來的票查封及拍賣其財產，嗣
    後又避不處理等內容，已屬具體情事之指摘、傳述；而依社
    會一般觀念，此等具體內容足以使觀者對告訴人之品格、道
    德產生懷疑，貶損告訴人之名譽，自屬詆毀告訴人之行為無
    疑。況被告已自承其係簽發支票交與杜宛芸，其不認識告訴
    人，亦不知道告訴人與杜宛芸間之關係等語（參本院卷第53
    頁、第56頁）；被告於臺灣新北地方法院三重簡易庭108年
    度重簡字第912號請求給付票款事件中，就其對告訴人負有
    票據債務乙事亦不爭執，僅辯稱希能分期償還，有上開案號
    之民事判決附卷可參（警卷第25至27頁）；證人杜宛芸於偵
    查中復證稱：伊5年多前跟告訴人借錢，欠他100多萬元，之
    後伊向被告拿到支票，伊再把2張支票交給告訴人用以清償
    債務等語（偵查卷第35至36頁），是告訴人雖係依法主張票
    據權利、欲透過法定強制執行程序受償，被告仍於不清楚告
    訴人與證人杜宛芸間真正關係之情形下，逕行指述告訴人「
    為了1個女人」而刻意以不當手法令其信用瑕疵，益見被告
    顯係惡意散布文字指謫、傳述足以貶損告訴人名譽之事無疑
    。
  ㈣被告於行為時係年滿53歲之成年人，具一般之智識程度及豐
    富之社會生活經驗，自可知悉其所傳送如事實欄「一、㈠」
    所示之訊息係帶有恐嚇意味之詞句，堪認被告為此等行為時
    ，主觀上已清楚認知其所為足使告訴人心生畏懼，即確有恐
    嚇危害安全之故意；縱被告因票據債務問題欲與告訴人協商
    還款方式，亦應循正當、合法之途徑解決，殊無恣意以威脅
    言語加諸他人之理，被告辯稱其無恐嚇之意思云云，顯係事
    後卸責之詞，委無可採。而被告於不特定人得以共見共聞之
    臉書公開貼文頁面上張貼如事實欄「一、㈡」所示之文字，
    使人易於瀏覽知悉而對告訴人產生負面想法，顯有散布於眾
    之意圖與誹謗之故意，且被告除未能證明其所述之事為真外
    ，其所指摘、傳述之事亦僅涉及告訴人個人私德，與公益無
    關，復難認係以善意自衛、自辯或對於可受公評之事為適當
    之評論，被告自應就其所為之散布文字誹謗犯行負責。
  ㈤綜上所述，本件事證已臻明確，被告上開犯行洵堪認定，應
    予依法論科。
三、論罪科刑：
　㈠核被告如事實欄「一、㈠」所示以臉書通訊訊息恫嚇告訴人之
    行為，係犯刑法第305條之恐嚇危害安全罪；其如事實欄「
    一、㈡」所示在臉書公開頁面張貼文字指謫、傳述足以毀損
    告訴人名譽之事之行為，則係犯刑法第310條第2項之散布文
    字誹謗罪。
　㈡被告上開恐嚇、誹謗犯行之犯意有別，行為殊異，應予分論
    併罰。
　㈢爰審酌被告不思理性處理其與告訴人間之票款債務糾紛， 僅
    因不滿告訴人未與其協商分期還款，即以加害他人身體、財
    產之事恫嚇告訴人，使告訴人感受恐懼及心理壓力，所為實
    不足取；其又未能控制自身情緒，在臉書公開頁面上登載貶
    損告訴人名譽之文字誹謗告訴人，顯見其缺乏尊重他人之觀
    念，且其透過網際網路指摘、傳述有損告訴人名譽之事，其
    傳遞速度顯可能超過街談巷議，對告訴人之名譽及人格評價
    造成傷害，殊為不該；被告犯後復矢口否認有恐嚇、誹謗告
    訴人之故意，難謂其已確知悔悟。惟被告係透過臉書通訊傳
    送恐嚇訊息，未同時有其他告知惡害之舉動，其亦僅在個人
    臉書貼文頁面登載上開文字訊息，傳播範圍尚非甚大；兼衡
    被告之素行、動機、手段、犯罪情節，及被告與告訴人雖曾
    一度簽立和解書（參警卷第23頁），但因雙方歧見仍大，故
    告訴人仍無意原諒被告之客觀情節，暨被告自陳學歷為高中
    肄業，現無業，仰賴母親之退休金生活，子女均已成年，無
    人需其扶養或照顧（參本院卷第58頁）之智識程度、家庭生
    活狀況等一切情狀，分別量處如主文所示之刑，及均諭知易
    科罰金之折算標準，並定其應執行之刑，暨諭知應執行刑之
    易科罰金之折算標準，以示懲儆。  ㈣
據上論斷，應依刑事訴訟法第299條第1項前段，刑法第305條、
第310第2項、第41條第1項前段、第51條第6款，刑法施行法第1
條之1第1項，判決如主文。
本案經檢察官徐書翰提起公訴，檢察官林容萱到庭執行職務
中　　華　　民　　國　　110 　年　　1 　　月　　14　　日
　　　　　　　　　      刑事第四庭   法　官   蔡盈貞
以上正本證明與原本無異。
如不服本判決應於收受本判決後20日內向本院提出上訴書狀，並
應敘述具體理由。其未敘述上訴理由者，應於上訴期間屆滿後20
日內向本院補提理由書狀（均須按他造當事人之人數附繕本）「
切勿逕送上級法院」。 
　　　　　　　　　　　　　　　　　   書記官　 林耿慧　　
中　　華　　民　　國　　110 　年　　1 　　月　　14　　日
附錄所犯法條：
刑法第305條
以加害生命、身體、自由、名譽、財產之事恐嚇他人，致生危害
於安全者，處2年以下有期徒刑、拘役或9千元以下罰金。
　　　　　　　　　
刑法第310條　　　
意圖散布於眾，而指摘或傳述足以毀損他人名譽之事者，為誹謗
罪，處1年以下有期徒刑、拘役或1萬5千元以下罰金。
散布文字、圖畫犯前項之罪者，處2年以下有期徒刑、拘役或3萬
元以下罰金。
對於所誹謗之事，能證明其為真實者，不罰。但涉於私德而與公
共利益無關者，不在此限。